臺灣新竹地方法院民事判決  
111年度訴字第441號
原      告  中國信託商業銀行股份有限公司


法定代理人  利明献  
訴訟代理人  楊茹琳  
            林志淵  

被      告  韓潮東  

            韓睿    

上列當事人間請求塗銷所有權移轉登記事件，於民國111年7月14
日辯論終結，本院判決如下：
    主      文
被告就附表所示不動產於民國一一○年九月六日所為之贈與行為
及於民國一一○年九月十六日所為之所有權移轉登記行為應予撤
銷。
被告韓睿應將附表所示不動產於民國一一○年九月十四日向新竹
縣竹東地政事務所以110年東地字第116260號收件字號辦理之所
有權移轉登記予以塗銷。
訴訟費用由被告負擔。
    事實及理由
壹、程序事項
一、按不變更訴訟標的，而補充或更正事實上或法律上之陳述者
    ，非為訴之變更或追加，民事訴訟法第256 條定有明文。原
    告起訴時當事人欄及訴之聲明，皆未記載被告韓睿之完整性
    名，嗣於民國111年6月2日具狀更正(本院卷第193-199頁)。
    原告所為，係屬補充或更正事實上之陳述者，非為訴之變更
    或追加，揆諸前揭規定，核無不合。
二、被告均經合法通知，皆未於言詞辯論期日到場，核無民事訴
    訟法第386 條所列各款情形，爰依原告之聲請，由其一造辯
    論而為判決。
貳、實體事項
一、原告主張：
  ㈠原告對被告韓潮東前已取得本院99年度司促字第10079號支付
    命令暨確定證明書，被告韓潮東應給付原告新臺幣（下同）
    693,597元及其中262,206元自99年10月24日起至清償日止，
    按年息20％計算之利息。101年間原告以上開支付命令暨確定
    證明書為執行名義，對被告韓潮東之財產為強制執行，因全
    未受償，經本院核發101年度司執字第3348號債權憑證(下稱
    101年債權憑證)。嗣原告持101年債權憑證，於103年、106
    年、107年、109年陸續對被告韓潮東之財產為強制執行，仍
    未受償，被告韓潮東亦未為清償。   
  ㈡附表所示不動產(下稱系爭不動產)原為被告韓潮東所有，被
    告韓潮東明知自身對原告負有前開債務無力清償，竟為脫免
    強制執行，於110年9月6日將系爭不動產贈與其子即被告韓
    睿，並於110年9月14日(起訴狀誤載為16日)向新竹縣竹東地
    政事務所以110年東地字第116260號收件字號辦理所有權移
    轉登記，且於110年9月16日辦畢以贈與為原因之所有權移轉
    登記。被告韓潮東、韓睿上開贈與行為及所有權移轉登記行
    為，將使原告之債權受償有窒礙難行之虞，自屬有害原告之
    債權。為此，爰依民法第244條第1項、第4項前段之規定，
    請求撤銷被告間就贈與系爭不動產之債權行為及物權行為，
    並請求被告韓睿將系爭不動產因贈與所為之所有權移轉登記
    予以塗銷等語，
　㈢並聲明：如主文第1、2項所示。
二、被告均未於言詞辯論期日到場，惟提出書狀答辯如下：
  ㈠被告韓潮東：
　　原告所主張之693,597元本息債權是否存在，原告並未舉證
    證明，縱使存在，亦已罹於時效，伊得主張時效抗辯。又即
    令原告債權存在，遲至今日始追償，不免有權利濫用之嫌而
    有違誠信原則。並聲明：駁回原告之訴。　　
  ㈡被告韓睿：　　
　　伊受贈時不知被告韓潮東與原告間有上開債權債務存在，而
    父母因子女結婚、分居或營業，因此贈與不動產，所在多有
    ，加以系爭不動產未設定負擔，足徵伊為善意且贈與行為無
    瑕疵。原告之請求，實無理由。並聲明：駁回原告之訴。
三、得心證之理由：
　㈠原告主張其對被告韓潮東取得本院99年度司促字第10079號支
    付命令暨確定證明書，該支付命令記載被告韓潮東應給付原
    告693,597元及其中262,206元自99年10月24日起至清償日止
    ，按年息20％計算之利息，嗣原告於101年間以該支付命令及
    確定證明書為執行名義，對被告韓潮東之財產為強制執行，
    因全未受償，經本院核發101年債權憑證，之後原告持101年
    債權憑證，於103年、106年、107年、109年陸續對被告韓潮
    東之財產為強制執行，但仍未受償等節，業據提出與其所述
    相符之111年債權憑證、繼續執行紀錄表為證（見本院卷第2
    1-27頁），並經本院依職權調閱101年度司執字第3348號清
    償借款執行案卷、110年度司執字第7455號清償借款執行案
    卷查核無訛，堪信原告前揭主張為實在。被告韓潮東抗辯系
    爭693,597元本息債權不存在，即無從採。
　㈡被告韓潮東雖提出時效抗辯，惟按經確定判決或其他與確定
    判決有同一效力之執行名義所確定之請求權，其原有消滅時
    效期間不滿5年者，因中斷而重行起算之時效期間為5年，民
    法第137條第3項規定甚明。依99年當時有效施行之民事訴訟
    法第521條規定，支付命令執行名義與確定判決有同一效力
    ，基此，原告取得之99年司促字第10079號支付命令，其請
    求權消滅時效為5年。次按消滅時效因起訴而中斷，開始執
    行行為或聲請強制執行與起訴有同一效力，民法第129條第1
    項第3款、第2項第5款定有明文。職是，債權人依強制執行
    法聲請執行，自生中斷時效之效果。如前所述，原告取得99
    年司促字第10079號支付命令之請求權消滅時效為5年，而原
    告於5年時效屆滿前，業於101年、103年、106年、107年、1
    09年陸續對被告韓潮東之財產為強制執行，揆之前開說明，
    原告每次聲請強制執行，均發生中斷時效之效果。從而，原
    告上開債權之請求權，尚未罹於時效而消滅，至為明灼。被
    告韓潮東以時效為抗辯，委難憑採。　
　㈢第按債務人所為之無償行為，有害及債權者，債權人得聲請
    法院撤銷之；債權人依第1 項之規定聲請法院撤銷時，得並
    聲請命受益人或轉得人回復原狀，民法第244條第1、4項前
    段分別定有明文。復按所謂債務人有害及債權之無償行為，
    係指因債務人以財產為標的之無償行為，致債權不能獲得滿
    足；換言之，因債務人之無償行為而致積極的減少財產，或
    消極的增加債務，因而使債權陷於清償不能或困難或遲延之
    狀態，即屬有害及債權，債權人得聲請法院撤銷之，並不以
    債務人因其行為致陷於無資力為限。且該條之撤銷權，其客
    體乃包括債務人所為之債權行為及物權行為，債權人行使此
    項撤銷權，可同時訴請撤銷債務人所為之債權行為及物權行
    為（最高法院88年度台上字第1302號判決要旨可資參照）。
    經查，被告韓潮東積欠原告693,597元本息未償，經原告多
    次聲請強制執行均無效果，經本院調閱前述強制執行查核無
    誤，足見被告韓潮東資力狀況不佳，迄109年之資產狀況顯
    已無法清償其對原告之上開債務。其次，被告韓潮東將系爭
    不動產贈與予被告韓睿，贈與之權利價值達1,257,600元，
    有土地所有權贈與移轉契約書、財政部北區國稅局贈與稅免
    稅證明書等可稽(見本院卷第48-49、第53頁)。又被告韓潮
    東於110年度名下財產之總額僅57,440元，且自108年起至11
    0年均無所得資料，有108-110年度稅務電子閘門財產所得調
    件明細表存卷可參。綜上各情，被告韓潮東自108年起無所
    得，將系爭不動產贈與被告韓睿後，目前名下財產總值僅57
    ,440元，迄今猶無力償還積欠原告之債務，堪認被告韓潮東
    於110年9月6日無償贈與系爭不動產予被告韓睿，並於110年
    9月16日以贈與為原因移轉登記予被告韓睿，顯係積極減少
    其財產，因而使得債權人即原告之債權不能由系爭不動產獲
    得任何程度之清償。是被告2人就如系爭不動產之無償贈與
    行為及所有權移轉登記物權行為，顯均有害債權人即原告之
    債權，原告訴請將被告2人間就系爭不動產之無償贈與行為
    及所有權移轉登記物權行為予以撤銷，被告韓睿並應將系爭
    不動產於110年9月14日向新竹縣竹東地政事務所以110年東
    地字第116260號收件字號辦理之所有權移轉登記予以塗銷（
    塗銷後即回復為被告韓潮東之名義 ），洵屬有據。
　㈣被告韓潮東雖辯稱本件原告之請求為權利濫用、有違誠信原
    則云云，然原告為其債權人，歷經多次強制執行，債權仍未
    能獲得清償，被告2人間就系爭不動產之贈與行為、所有權
    移轉登記行為確有害於原告之債權，則原告訴請撤銷詐害債
    權行為暨塗銷移轉登記，實屬維護債權之舉，於法有據，不
    能認係權利濫用或違反誠信原則。至被告韓睿辯稱其不知被
    告韓潮東與原告間有前開債權債務關係一節，因民法第244
    條第1項之規定，並不以受益人知情或惡意為要件，是以，
    即令被告韓睿所辯為真，原告仍得依民法第244條第1項、第
    4項為本件主張。
  ㈤綜上所述，被告2人間就系爭不動產之贈與，有害及原告之債
    權。原告依民法第244條第1項、第4 項前段之規定，請求撤
    銷被告2人間就系爭不動產於110年9月6日所為之贈與行為及
    110年9月16日所為之移轉所有權登記行為，以及被告韓睿應
    將系爭不動產被告於110年9月14日向新竹縣竹東地政事務所
    以110年東地字第116260號收件字號辦理之所有權移轉登記
    予以塗銷，為有理由，應予准許。
四、本件事證已臻明確，兩造其餘攻擊防禦方法及所提證據，經
    審核後與判決之結果不生影響，爰不逐一論述，併此敘明。
五、訴訟費用負擔之依據：民事訴訟法第78條、第85條第1項本
    文。　　
中　　華　　民　　國　　111 　年　　7 　　月　　28　　日
                  民事第一庭    法  官 李珮瑜 
以上正本係照原本作成
如對本判決上訴，須於判決送達後 20 日內向本院提出上訴狀。
如委任律師提起上訴者，應一併繳納上訴審裁判費。
中　　華　　民　　國　　111 　年　　7 　　月　　28　　日
                                書記官林盈伸
附表：

編號 目前登記之所有權人 土地地號 權利範圍 備註 一 韓睿 新竹縣○○鄉○村段000地號（面積：4890.67平方公尺） 1/14 登記日期：110年9月16日 登記原因：贈與 原因發生日期：110年9月6日 收件字號：新竹縣竹東地政事務所110年9月14日東地字第116260號